【裁判字號】    99,家聲,409
【裁判日期】    991029
【裁判案由】    變更子女姓氏
【裁判全文】
臺灣板橋地方法院民事裁定             99年度家聲字第409號
聲  請  人  丙○○
            乙○○
法定代理人  丁○○
關  係  人  甲○○
上列聲請人請求變更子女姓氏事件，本院裁定如下：
    主    文
聲請人丙○○、乙○○之姓氏准予變更為母姓之「蕭」姓。
聲請程序費用由聲請人法定代理人丁○○負擔。
    理    由
一、按有下列各款情形之一，法院得依父母之一方或子女之請求
    ，為子女之利益，宣告變更子女之姓氏為父姓或母姓：一、
    父母離婚者。二、父母之一方或雙方死亡者。三、父母之一
    方或雙方生死不明滿三年者。四、父母之一方顯有未盡保護
    或教養義務之情事者。民法第1059條第5 項有明文規定。按
    姓氏屬姓名權而為人格權之一部分，具有社會人格之可辨識
    性，與身分安定及交易安全有關外，姓氏尚具有家族制度之
    表徵，故賦予父母之選擇權，惟因應情勢變更，倘有事實足
    認變更子女之姓氏對其有利時，父母之一方或子女自得請求
    法院宣告變更子女之姓氏為父姓或母姓。
二、本件聲請意旨略以：聲請人丙○○、乙○○之父母於民國89
    年8 月8 日離婚，有關聲請人丙○○、乙○○權利義務之行
    使負擔約定由母親丁○○任之，聲請人丙○○、乙○○自父
    母離婚後即與母親及外祖父母同住，聲請人母親收入微薄，
    聲請人之生活、教育費用大部分均由外祖父母負擔，且聲請
    人之日常生活亦受外祖父母照顧良多，聲請人父親均未扶養
    聲請人，亦很久未前來探視聲請人，故為聲請人之利益計，
    爰依法聲請變更聲請人姓氏從母姓「蕭」等語。
三、經查，聲請人所主張之上開事實，業據聲請人提出戶籍謄本
    2 件為憑，並經聲請人丙○○到庭陳述：「（問：你多久沒
    有看過爸爸了？）我目前國中三年級。我從國小三、四年級
    以後就沒有看過爸爸。這段期間爸爸不會寄生活費用或零用
    錢給我們。平常的日常生活都是阿公及阿嬤照顧以及負擔生
    活費用。」、「（問：你願意將姓氏改為蕭嗎？）願意。」
    、「（問：這樣會不會對你造成困擾？）不會。」；及聲請
    人乙○○到庭陳述：「（問：你多久沒有看過爸爸了？）很
    久了，我目前國小六年級，我從國小以後就沒有看過爸爸了
    。」、「（問：你願意將姓氏改為蕭嗎？）願意。」、「（
    問：這樣會不會對你造成困擾？）不會。」；及聲請人母親
    丁○○到庭證稱：「娘家這邊都沒有子嗣，從小孩出生到現
    在都是娘家在扶養，外公及外婆希望小孩能夠變更姓氏，他
    們也承諾幫小孩子完成學業以及將來財產會分配給小孩。」
    、「（問：小孩的父親從離婚後是否有聯絡？）有來探視過
    小孩，中途有去找過小孩的父親，希望能夠支付小孩的生活
    費用，但是小孩子的父親都不予理會。這大概是五年前的事
    情。」、「（問：小孩的父親拒絕支付生活費用，是否有再
    來看過小孩？）沒有。」各等語（參見本院99年10月6 日非
    訟事件筆錄），而聲請人父親甲○○經通知則未到庭或提出
    書狀表示意見，聲請人之主張，應堪信實。本院審酌上情，
    考量聲請人丙○○、乙○○於父母離婚後均由母親及外祖父
    母扶養照顧，父親對聲請人丙○○、乙○○顯未盡保護或教
    養義務，自可認聲請人變更姓氏從母姓對聲請人較為有利，
    是聲請人本件請求，經核並無不合，依法應予准許，爰裁定
    如主文所示。
四、依非訟事件法第131 條之1 第2 項、第122 條第3 項，裁定
    如主文。
中    華    民    國    99    年    10    月    29    日
                  家事法庭  法  官  葉靜芳
上列正本證明與原本無異。
如不服本裁定應於送達後10日內向本院提出抗告狀，並應繳納抗
告費新台幣1,000 元。
中    華    民    國    99    年    10    月    29    日
                            書記官  劉春美

司法院資訊處製作；財團法人民間司法改革基金會備份。
